最高法院刑事判決　　　　　　　　　　　　　　　九十三年度台上字第六二五六號
　　上　訴　人　甲○○
　　選任辯護人　劉昌崙律師
　　　　　　　　施盈志律師
　　　　　　　　陳水亮律師
右上訴人因偽造文書案件，不服台灣高等法院中華民國九十年十二月十一日第二審判
決（九十年度上訴字第二一號，起訴案號：台灣台北地方法院檢察署八十七年度偵字
第一一九五二號），提起上訴，本院判決如左：
    主　文
原判決關於甲○○部分撤銷，發回台灣高等法院。
　　理　由
本件原判決認定上訴人甲○○於民國八十四年一月間，透過不知情之孫新登，向丁瑞
騰（原名丁安男）佯稱其係位於大陸地區之秘密組織ＫＯＣＣ梅花指揮總部之最高督
察長，並出示該組織之授權書以取信於丁瑞騰。其後即意圖為自己不法之所有，並基
於概括之犯意。先於同月十九日，向丁瑞騰表示其受指示將政府於中國大陸執政時期
之美金債券一批出售或質押貸款，欲委託丁瑞騰處理。旋於台北市○○○路○段二五
０巷二弄一之一號四樓上訴人住處簽署授權書一紙，並持偽造之編號Ｋ４５０３號，
面額計美金二千萬元之美金債券四套共八張，交予丁瑞騰。約明該債券兌現時，獎金
由二人平分，足生損害於美國政府及丁瑞騰。丁瑞騰因而陷於錯誤，乃簽發辰暐建設
股份有限公司之如原判決附表一所示本票九紙，交付上訴人，作為擔保。同年三月間
，上訴人復詐稱因公務需款急用，要求丁瑞騰先支付部分款項，丁瑞騰乃另行簽發同
戶名之如原判決附表二所示本票四紙，交付上訴人，屆期由孫新登將金額存入帳戶內
，供提示人兌現。嗣丁瑞騰因無法將該債券出售或設質，始知受騙等情。因而維持第
一審依牽連犯關係，從一重論處上訴人行使偽造私文書，足以生損害於他人（累犯）
罪刑之判決，駁回上訴人在第二審之上訴，固非無見。
惟查：(一)審理事實之法院對於卷內與被告犯罪是否成立有關，且依法應予調查之證據
，如未詳加調查，或雖已調查，仍未調查明白，則尚難遽為被告有利或不利之認定。
上訴人否認有犯罪情事，辯稱：系爭美金債券為真正，並非偽造等情。復據證人文力
（原名文震國）證稱：前揭美金債券並非偽造，該美金債券係吳大衛從大陸地區帶出
後，交給伊，伊再轉交上訴人，吳大衛可以證明該美金債券為真正等情，並提出吳大
衛之委託授權書及上訴人之簽收項目明細影本各一份為證（見原審卷第一一五至一一
八、一二六、一二七頁）。則上訴人主張傳訊吳大衛，及聲請就系爭美金債券原本送
鑑定，以查明真相，尚非全然無據（見原審卷第七一、一四三頁）。乃原審未傳訊吳
大衛，及就系爭美金債券原本送鑑定查明，復未說明不予傳喚及送鑑定之理由，即為
前開認定，難謂無調查未盡及理由不備之違誤。(二)上訴人否認曾向丁瑞騰收受如原判
決附表一所示面額計新台幣（下同）七千八百七十萬元之本票九紙，作為擔保（見原
審卷第六一、七五頁）。另起訴書公訴意旨係指述上訴人向丁瑞騰所收受作為擔保用
之本票計三紙，面額共九千二百八十萬元，此與原判決上開認定並不相同（見起訴書
第一頁第十九、二十行）。而原判決就公訴意旨該部分指述究竟如何取捨，及憑何認
定上訴人曾向丁瑞騰收受該附表一所示本票九紙等情，並未予詳予審酌論述，即逕予
認定上訴人向丁瑞騰收受該附表一所示本票九紙，作為擔保，要屬理由不備。(三)原判
決以刑法第五條第四款所規定在我國領域外犯第二百零一條之偽造有價證券罪，其中
所稱之有價證券，不包括在外國發行流通之有價證券在內，而推論上訴人持以行使之
偽造美金債券，性質上屬私文書（見原判決第九頁第六至十行）。然依原判決事實欄
所載，上訴人係在我國領域內之台北巿南京東路五段二五０巷二弄一之一號四樓，持
系爭偽造之美金債券向不知情之丁瑞騰行使，並交付予丁瑞騰，而非在我國領域外為
之（見原判決第二頁第八至十行）。則究竟系爭美金債券有無類似真正美金債券之外
觀、模型、分量、數字、圖樣、紋章等，而使人誤信為真正之美金債券﹖如何不能論
以刑法第二百零一條第二項之罪﹖不無疑義。乃原判決未就之詳加闡述，即為前開論
斷，亦屬可議。以上或為上訴意旨所指摘，或為本院得依職權調查之事項，應認原判
決關於上訴人部分有撤銷發回更審之原因。
據上論結，應依刑事訴訟法第三百九十七條、第四百零一條，判決如主文。
中　　　華　　　民　　　國　　九十三　　年　　 十一 　　月　　二十五　　日
                              最高法院刑事第六庭
                                  審判長法官  吳　雄　銘
                                        法官  池　啟　明
                                        法官  石　木　欽
                                        法官  郭　毓　洲
                                        法官  吳　三　龍
      右正本證明與原本無異
                                              書  記  官
中　　　華　　　民　　　國　　九十三　　年　　 十一 　　月　　 三十 　　日
                                                                 ｍ
